臺灣彰化地方法院民事裁定
                                    110年度小上字第8號
上  訴  人  許淑姿  
被上訴人    黄麗燕  

上列當事人間清償借款事件，上訴人對於中華民國110年1月21日
本院彰化簡易庭110年度彰小字第22號第一審判決提起上訴，本
院裁定如下：
    主  文
上訴駁回。
第二審訴訟費用新臺幣1,500元由上訴人負擔。
    理  由
一、按對於小額程序第一審裁判之上訴或抗告，非以其違背法令
    為理由，不得為之；上訴狀內應記載上訴理由，表明下列各
    款事項︰原判決所違背之法令及其具體內容、依訴訟資料可
    認為原判決有違背法令之具體事實，民事訴訟法第436條之2
    4第2項、第436條之25各有明文。又同法第436條之32第2項
    準用第471條第1項規定，上訴狀內未表明上訴理由者，上訴
    人應於提起上訴後20日內，提出理由書於原審法院；未提出
    者，毋庸命其補正，由原審法院以裁定駁回之。如原審法院
    未依前揭規定以裁定駁回其上訴，而將訴訟卷宗送交上級審
    法院時，應即由上級審法院以裁定駁回其上訴（最高法院73
    年8月11日73年度第2次民事庭庭長會議決定意旨參照）。次
    按當事人以原審判決有不適用法規或適用法規不當為上訴理
    由時，其上訴狀或理由書應有具體之指摘，並揭示該法規之
    條項或其內容，若係成文法以外之法則，應揭示該法則之旨
    趣，倘為司法院解釋或本院之判例，則應揭示該判解之字號
    或其內容，如依民事訴訟法第469條所列各款事由提起上訴
    者，其上訴狀或理由書應揭示合於該條款之事實，上訴狀或
    理由書如未依此項方法表明者，即難認為已對原審判決之違
    背法令有具體之指摘，其上訴自難認為合法（最高法院著有
    71年台上字第314號判例意旨可參）。
二、本件上訴意旨略以：
  ㈠原審判決認為「依該錄音檔案及系爭支票，固足證兩造間就
    新臺幣（下同）12萬元之借貸曾經達成合意，然尚無從證明
    原告（即上訴人）確實曾有交付12萬元之借款予被告（即被
    上訴人）之事實。」以及「上訴人所提出黃傳灝（即上訴人
    之配偶）之支票存款對帳簿、記帳簿欲證明曾經交付借款，
    ……，自無從依上開證據證明被告（即被上訴人）曾將借款交
    付原告（即上訴人）。」。惟彰化六信銀行人員說民國94年
    支票支出之資料已經銷毀，連支票也銷毀，無法查詢，所以
    請求法院協助調查是誰提領了該120,000元。再說錄音檔裡
    ，被上訴人也承認有向上訴人借款120,000元，而且也有陸
    續還款，依照常理，沒有交付借款便無借貸關係存在，被上
    訴人自然也沒有義務還款，也不需要說兩造間有借款關係存
    在，原審僅以無法從存款簿看出支出對象為何人，而認為無
    交付借款，上訴人認為有欠公允。又上訴人配偶黃傳灝的支
    票簿裡，經常沒錢，所以要臨時轉錢進去再「嘎票」，銀行
    簿通常都是支票進來要領錢，銀行就要當天出帳、不然會退
    票，所以不管支出給誰領的不會記載，只知道最近拿了誰的
    票，就要趕快將錢轉進去簿子裡，讓對方有辦法領就好。
  ㈡上訴人係基於借款返還請求權向被上訴人請求返還借款，有
    關借款期間、借貸金額、利息等相關事項皆同於一審主張。
    因借款金額其中53,000元被上訴人業已於94至95年間陸續清
    償，故請求金額為67,000元等語。並聲明：⒈原判決均廢棄
    。⒉被上訴人應給付上訴人67,000元及自94年11月1日起至清
    償日止，按週年利率5%計算之利息。⒊一、二審訴訟費用均
    由被上訴人負擔。
三、經查，上訴人主張原審判決認定依錄音檔案及系爭支票，足
    證兩造間就借貸關係已達成合意，卻以上訴人提出之支票存
    款對帳簿無法查知支出之對象為何人，認無交付借款，然被
    上訴人有陸續還款，沒交付借款何來還款云云，為其上訴理
    由。惟被上訴人於原審所稱其交付款項予上訴人，係為償還
    賭債等語在卷，尚無自認返還借款之情；而原審以上訴人提
    出之支票存款對帳簿無法證明支付予何人，及記帳簿均為上
    訴人自行製作，其上並無被上訴人簽章，均無從證明「原告
    （即上訴人）曾將借款交付被告（即被上訴人）」（原審判
    決載為「被告曾將借款交付原告」顯係誤植），洵屬依職權
    取捨證據認定事實之行使，上訴人對小額程序之第一審判決
    提起上訴，核其上訴理由係就原審取捨證據、認定事實之職
    權行使，指摘其為不當，而未具體表明原審判決有何不適用
    法規、適用法規不當或民事訴訟法第469條第1款至第5款所
    列之情形，難認其已合法表明上訴理由，揆諸首揭說明，上
    訴人之上訴為不合法，應予駁回。
四、本件小額訴訟之上訴，既經駁回，則第二審裁判費用1,500
    元，應由上訴人負擔，爰併為裁定如主文第二項所示。
五、據上論結，本件上訴為不合法，依民事訴訟法第436條之32
    第1項、第2項、第444條第1項前段、第436條之19第1項、第
    95條、第78條，裁定如主文。
中　　華　　民　　國　 110　　年　　3　　 月　　24　　日
                民事第三庭　    審判長法　官　 洪榮謙
                                      法  官　 林于人
                                      法  官　 黃倩玲　
以上正本係照原本作成。
不得上訴。
中　 華　　民　　國　 110　　年　　3 　　月　　24　　日
                      　　            書記官　 蔡政軒